【裁判字號】    90,簡上,3
【裁判日期】    900725
【裁判案由】    毀損
【裁判全文】
臺灣士林地方法院刑事判決                              九十年度簡上字第三號
    上  訴  人
    即  被  告  甲○○
右列被告因毀損案件，不服本院於中華民國八十九年九月二十二日所為八十九年度簡
字第八五一號第一審判決（聲請簡易判決處刑案號八十九年度偵緝字第三五Ｏ號），
提起上訴，本院管轄第二審之合議庭判決如左：
    主  文
原判決撤銷。
甲○○損壞他人之自用小客車引擎蓋，足以生損害於他人，處拘役貳拾日，如易科罰
金以參佰元折算壹日。未扣案安全帽壹頂沒收。
    事  實
一、甲○○於民國八十九年五月二十五日上午八時二十分許，在臺北縣內湖區○○路
    一一三巷四十九弄口，因與乙○○發生交通事故，心生不滿，竟以其所有之安全
    帽敲擊毀壞乙○○所有車號ＤＶ─四六一六號自用小客車之引擎蓋，致乙○○上
    開小客車之引擎蓋凹陷，足以生損害於乙○○。
二、案經乙○○訴由臺北市政府警察局內湖分局移送臺灣士林地方法院檢察署檢察官
    偵查起訴。
    理  由
一、訊據上訴人即被告甲○○固對其於上述時地與告訴人乙○○發生交通事故，並以
    其所有之安全帽敲凹毀損乙○○之自用小客車引擎蓋之事實坦白承認，惟辯稱：
    當時告訴人想把汽車開走，伊站在汽車之右前方，生命受到威脅，才會拿安全帽
    敲打汽車引擎蓋，是正當防衛行為云云。然查前開事實，業據告訴人於偵審時指
    訴綦詳，並有告訴人車損彩色照片五張在卷可稽，且被告亦承認以安全帽敲打告
    訴人之汽車引擎蓋情事。又正當防衛必須對於現在不法之侵害始得為之，侵害業
    已過去，即無正當防衛可言（最高法院三十年上字第一○四○號判例參照），查
    被告於自承係告訴人先撞到其所駕駛之機車後，其站在告訴人車子之右前方，告
    訴人慢慢要開車離開，其始以安全帽敲打告訴人自用小客車之引擎蓋等情（見八
    十九年八月八日偵訊筆錄、本院九十年七月十一日審判筆錄），是被告以安全帽
    敲打告訴人汽車引擎蓋時，係於與告訴人擦撞之後，被告已下車站在告訴人車子
    之右前方之時，該時已無「現在」、「不法」之侵害發生，且告訴人原將汽車停
    留現場，因汽車阻礙交通，告訴人始慢慢將汽車移至路邊雜糧行停放，已據告訴
    人在本院證述明確（見本院九十年四月十六訊問筆錄），核與被告所述相同（本
    院九十年七月十一日審判筆錄），是告訴人當時移車既係緩慢移動，且非衝撞被
    告，亦無現在不法之侵害發生，被告以安全帽敲打告訴人汽車引擎蓋，自不生正
    當防衛行為問題。是被告所辯，顯係卸責之詞，不足採信。本件事證明確，被告
    犯行堪以認定。
二、核被告所為，係犯刑法第三百五十四條之毀損罪。原審認被告罪證明確，爰引刑
    事訴訟法第四百四十九條第一項前段、刑法第三百五十四條、第四十一條、第三
    十八條第一項第二款、罰金罰鍰提高標準條例第一條前段、第二條，逕以簡易判
    決判處被告拘役二十日，並諭知易科罰金之折算標準，及宣告沒收安全帽，原非
    無見，量刑亦屬妥適。被告前述上訴意旨，指摘原判決不當，核非可採，其上訴
    並無理由。惟查被告於犯罪後，刑法第四十一條業已修正為犯最重本刑為五年以
    下之刑之罪，而受六個月以下有期徒刑或拘役之宣告，因身體、教育、職業、家
    庭之關係或其他正當事由，執行顯有困難者，得以一元以上三元以下折算一日，
    並於九十年一月十日公布施行，同年一月十二日生效，是被告犯後法律已有變更
    ，惟法律變更對被告不生影響，依刑法第二條第一項前段之規定，應適用裁判時
    之法律，即依修正後之刑法第四十一條第一項前段諭知易科罰金之折算標準，因
    原審判決未及比較適用上開修正之法律，容有未洽，自應由本院撤銷改判。爰審
    酌被告犯罪動機、告訴人所受損害程度，及被告於犯罪後迄今尚未與告訴人達成
    民事和解等一切情狀，量處如主文所示之刑，並諭知易科罰金之折算標準。另未
    扣案之安全帽一頂，係被告所有供犯罪所用之物，因無證據證明業已滅失，應依
    刑法第三十八條第一項第二款之規定宣告沒收。
據上論斷，應依刑事訴訟法第四百五十五條之一第一項、第三項、第三百六十九條第
一項前段、第三百六十四條、第二百九十九條第一項前段，刑法第二條第一項前段、
第三百五十四條、第四十一條第一項前段、第三十八條第一項第二款，罰金罰鍰提高
標準條例第一條前段、第二條判決如主文。
本案經檢察官呂文忠到庭執行職務
中      華      民      國      九十      年      七      月  二十五    日
                                  臺灣士林地方法院刑事第四庭
                                      審判長法  官 杜惠錦
                                            法  官 陳玉曆
                                            法  官 周明鴻
右正本證明與原本無異。
本判決不得上訴。
                書記官 魏里安
中      華      民      國      九十      年      七      月  二十七    日
附錄本案論罪科刑法條全文
刑法第三百五十四條
  毀棄、損壞前二條以外之他人之物，或致令不堪用，足以生損害於公眾或他人者，
  處二年以下有期徒刑、拘役或五百元以下罰金。


司法院資訊處製作；財團法人民間司法改革基金會備份。
